臺灣臺南地方法院民事判決　　　　　　　　　　　　 九十二年訴字第一二九一號
　　原　　　告　甲○○
　　訴訟代理人　乙○○
　　被　　　告　丙○○
　　訴訟代理人　楊慧娟律師
右當事人間請求損害賠償事件，經本院刑事庭移送前來，本院判決（言詞辯論終結期
日：民國九十三年二月十一日）如左：
    主　　　文
被告應給付原告新台幣貳拾玖萬肆仟柒佰柒拾肆元，及自民國九十年十二月十二日起
至清償日止，按週年利率百分之五計算之利息。
原告其餘之訴駁回。
訴訟費用由被告負擔百分之十五，餘由原告負擔。
本判決原告勝訴部分得假執行。
原告其餘假執行之聲請駁回。
　　事　　　實
甲、原告方面：
一、聲明：(一)被告應給付原告新台幣（下同）二百萬元，及自起訴狀繕本送達翌日起
    至清償之日止，按年息百分之五計算之利息。(二)願供擔保請准宣告假執行。
二、陳述：
（一）被告丙○○於民國九十年七月二日上午八時十分許，駕駛車牌號碼ＳＶ─八八
      八０號自用小客車，沿臺南市○○區○○路二段內側快車道由南往北方向行駛
      ，行至該路與安吉路之設有燈光號誌管制之交岔路口時，應注意汽車行駛至交
      岔路口，轉彎車應讓直行車先行，而當時情形，客觀上並無不能注意之情事，
      其竟未注意其右後方慢車道適有原告甲○○駕駛車牌號碼ＺＺＺ─０七六號輕
      型機車同向直行之情形，而自內側快車道超越外側快車道上由馬建利駕駛之車
      牌號碼ＵＬ─七九五六號自用小客車後，於該交岔路口貿然右轉，致原告煞避
      不及，機車左側前後飾板與自用小客車右後車門發生擦撞，造成原告人車倒地
      ，受有頭部外傷併右側硬膜下血腫、蜘蛛膜下腔出血及腦水腫之傷害，嗣經治
      療後常出現頭痛、頭暈、神經質、焦慮等重大難治之傷害，本件車禍業本院刑
      事庭及臺灣高等法院臺南分院判處有期徒刑六月確定。又本件車禍發生係被告
      由後方快速超車右轉，原告根本無法即時採取防避措施，並非原告未注意車前
      狀況，故無過失相抵之適用。
（二）按因過失不法侵害他人之權利者，負損害賠償責任；不法侵害他人之身體或健
      康者，對於被害人因此增加生活上之需要時，應負損害賠償責任；被害人雖非
      財產上之損害，亦得請求賠償相當之金額，民法第一百八十四條第一項前段、
      第一百九十三第一項、第一百九十五條第一項分別定有明文。原告所受損害如
      下：
  １、住院及門診醫療自付費用：
      原告因傷計已支出醫療費用新台幣（下同）八萬九千八百六十六元。
  ２、自費藥品及器材費：四萬二千二百三十三元。
  ３、醫院停車費：原告之兄長乙○○於原告住院及門診期間至財團法人奇美醫院（
      下稱奇美醫院）照顧原告時，將車子停於奇美醫院停車場之停車費車計四千三
      百十元。
  ４、精神慰撫金：
　　　原告因車禍傷勢嚴重，目前仍遺留有經常性頭痛、頭暈、記憶力減退、易怒、
      情緒不穩定、焦慮、左鎖骨骨折、左上背肌腱炎等諸多難治之後遺症，受傷程
　　　度非輕，造成精神上莫大壓力，故請求被告賠償慰藉金一百八十六萬三千五百
　　　九十一元，以資慰藉。
（三）基上而言，原告因被告之上開過失行為所受之損害計有二百萬元。爰依侵權行
      為損害賠償請求權，訴請賠償金額二百萬元，及自起訴狀繕本送達之翌日起至
      清償日止，按週年利率百分之五計算之利息。
（四）原告畢業於臺彎省立北門高級中學，在車禍前係在台南市安南稅捐處上班，擔
      任臨時工友，每月收入一萬六千多元，車禍後一、二個月回去上班，現調到國
      稅局安南分局。
（五）原告進行開顱手術後，從加護病房出來，因當時一般病房無空缺，奇美醫院乃
      緊急安排原告住進超等病房，此並非原告自行要求。又證明書也是本件車禍所
      生損害，至於胃管器材費用一百八十元部分，原告同意扣除不再請求。
（六）強制責任給付部分，因係醫療給付是實報實銷，不能因為強制責任給付較少，
      就認為受傷較輕。
三、證據：提出財團法人奇美醫院收費收據、藥品及器材費統一發票收據、奇美醫院
    停車場收據、九十年及九十二年公務人員初等考試成績單、活期儲蓄存款、國華
    產物保險股份有限公司賠款支付明細表、原告畢業證書等件為證。
乙、被告方面：
一、聲明：駁回原告之訴。
二、陳述：
（一）被告係在台南科學工業園區任職，於原告前揭所陳之時間雖有駕車經過肇事地
      點，然被告可以確認於上開時、地並無與他人擦撞，且於海佃路右轉安吉路口
      時，係駕車走在右轉專用道上，並有打方向燈減速慢行，無原告所指摘之事實
      。
（二）原告於九十年七月二日所發生之車禍，肇事人確非被告，雖兩造間之過失傷害
      案件經台灣高等法院台南分院（下稱台南高分院）以九十二年度交上訴字第七
      九０號認被告有過失重傷害之罪責。然
  １、前揭判決之所以認定被告有罪，無非係以證人馬建利之證詞為據，惟馬建利之
      證詞前後矛盾，被告於該案刑事庭時已將疑點一一臚列。
  ２、另揆諸該刑事卷之資料，可知本件車禍發生後，警方於九十年七月二十六日曾
      會同被告、被告律師及原告之家屬，共同勘測原告及被告所有之肇事車輛之擦
      痕，其兩車所採證之數據根本不相符，節錄數據如下：
 　 (1)警方就被告所有之ＳＶ-八八八０號自小客車右側，共發現有四道疑似擦痕之
   　痕跡，共編為甲、乙、丙、丁四號，其與地面之垂直高度經測量後分別為甲：
    　高五十二公分，痕長七公分、乙：高五十四公分，痕長十．四公分、丙：高五
    　十四．五公分，痕長九公分、丁：高五十八至六十公分、痕長十六公分。而被
    　害人之機車所採證之資料為機車有二處擦痕，高度分別為四十七公分、四十九
    　公分【詳見刑事卷九十年七月二十九日乙○○之警訊筆錄】，二車所採證之擦
    　痕跟本無一相符，且前已述及，被告車之車痕係前手所留下，若未細看，無從
    　觀之，顯然足以證明被告並非本案之肇事者。
　　(2)另再觀之在卷之被害人機車擦痕照片，顯然可見擦痕較短而粗，而被告自用車
　　　之擦痕則細較長，二者不可能為互撞之痕跡。
　　(3)且再細觀該照片，擦痕處在面板左緣邊，距機車之最前端至少有一車輪長，是
　　　馬建利稱被害人之機車頭撞上自小客車之說法，實與照片資料不符。
　３、再揆諸刑事卷內之交通現場圖，原告甲○○機車肇事地點與海佃路口約長十二
　　　公尺，兩車撞擊後，有刮地痕七．九公尺，茲假設原告之車確與被告車相撞，
　　　則從刮地痕七．九公尺之痕跡觀之，該二車之撞擊力應該很大，否則不會有七
　　　．九公尺之刮地痕，故依經驗法則判斷，無論多堅固之車種經過大力撞擊，於
　　　撞擊處應會留下痕跡，況被告車係三陽之二手喜美車，並非高級車種，不可能
　　　未留下痕跡。然遍查卷證資料，被告車並無明顯之撞擊痕跡，足以證明被告並
　　　非肇事者。
　４、固然卷內附有數張被告車在右邊車門後之輕微刮痕照片，惟查系爭刮痕係前車
　　　主於出賣被告時即已留有之車傷，並非新痕，且不細看，根本無從辨認，而此
　　　事實亦有車主蔡依潾於檢察官訊問時到庭陳述綦詳在卷。
　５、再查，證人馬建利稱原告之車係撞在被告車之右後車門處，倘此為真，則依物
　　　理運動原則定律論之，原告之車於碰撞後不可能向前衝，因為前方有被告之車
　　　身擋著，至多只可能向右偏，然依現場繪制圖所示，刮地痕係向前衝刮七．九
　　　公尺，又與科學證據法則相矛盾。綜右所陳，被告在本案車禍中確無原告所指
　　　摘之事實，原告之受傷，既非被告所造成，則原告請求被告應負損害賠償之主
　　　張，顯屬無據。
（三）退步言之，若鈞院仍認被告應就該系爭車禍負責，應負損害賠償責任，然原告
      之請求仍欠依據，說明如下：
　１、住院及門診醫療費：被告就原告所提出之單據綜合整理詳列其明細，發現原告
　　　實際支付之醫療費用只有二萬三千五百十六元。就此部分被告不　爭執。至於
　　　原告所列之二筆超等病房自付差額各為五萬七千元（見九十年七月二日、收據
　　　號碼為0000000之單據）、九千元（見九十年九月十八日、收據號碼為
　　　0000000之單據）及三筆證書聲請費共計三百五十元，實非屬醫療費用
　　　或是必要之醫療費用之範疇，原告以此主張顯無理由，應予扣除。
　２、自費藥品及器材費：原告主張支出四萬二千二百三十三元。惟被告審視原告所
　　　提出之單據，其品名為胃管之免用統一發票收據一百八十元之部分，該收據開
　　　立之時間為民國九十二年七月八日，當時原告早已傷癒出院，故對於此項開銷
　　　，被告否認之，餘不爭執。至於醫院之停車費，被告不爭執。
　３、按精神慰藉金應就兩造之身份、資力、地位、經濟狀況等具體情事定之。惟原
　　　告請求被告賠償伊及其家屬慰藉金之部分，僅為抽象之敘述，未就上述兩造關
　　　係具體情形提出詳細說明，且家屬請求之依據為何，亦未見其指出，難謂適法
　　　。
　４、另依汽車強制保險法第三十條：「保險人依本法規定給付之保險金，視為加害
　　　人或保險人損害賠償金額之一部分，加害人或被保險人受賠償請求時得扣除之
　　　。」之規定，被告得主張原告自保險公司所請領之保險金應自原告所請求之金
　　　額中扣除。
　５、況再按本件車禍依台灣省台南區車輛行車事故鑑定委員會鑑定意見為如證人所
　　　言屬實，兩車接觸痕跡比對符合，則丙○○駕駛小客車，右轉未注意右側車輛
　　　，為肇事主因。甲○○駕駛機車，行經沒有行車管制號誌岔路口，未注意車前
　　　狀況，為肇事次因。之認定，原告之請求應有民法第二一七條過失相抵之適用
　　　。
三、證據：提出原告長榮管理學院學士學位證明書、九十二年十月份及十一月份薪資
    單為證。
丙、本院依職權調閱台南高分院九十二年度交上訴字第七九０號公共危險等刑事案件
    全卷；並調閱兩造之財產資料。
　　理　　　由
一、原告起訴主張：被告於九十年七月二日上午八時十分許，駕駛車牌號碼ＳＶ─八
    八八０號自小客車，沿台南市○○區○○路二段內側快車道由南往北方向行駛，
    行至該路與安吉路之設有燈光號誌管制之交岔路口時，應注意汽車行駛至交岔路
    口，轉彎車應讓直行車先行，而當時情形，客觀上並無不能注意之情事，其竟未
    注意其右後方慢車道，適有原告駕駛車牌號碼ＺＺＺ─０七六號輕型機車同向直
    行之情形，而自內側快車道超越外側快車道上由馬建利駕駛之車牌號碼ＵＬ─七
    九五六號自用小客車後，於該交岔路口貿然右轉，致原告煞避不及，機車左側前
    後飾板與自用小客車右後車門發生擦撞，造成原告人車倒地，受有頭部外傷併右
    側硬膜下血腫、蜘蛛膜下腔出血及腦水腫之傷害，經送往奇美醫院救治期間支出
    住院及門診醫療費、自用藥品及器材費、醫院停車費共計十三萬六千四百零九元
    ，嗣經開刀治療後常出現頭痛、右側頭部凹陷、頭暈、神經質、焦慮、記憶力減
    退、左手無法重物等諸多後遺症，承受精神上莫大壓力，請求被告賠償精神慰撫
    金一百八十六萬三千五百九十一元，為此爰依侵權行為法律關係，提起本訴。
二、被告固不否認於曾於九十年七月二日上午八時十分許駕駛前開自小客車行經前揭
    肇事地點，惟否認撞及原告之事實，辯稱：(1)證人馬建利之證詞前後矛盾不足認
    定被告肇事之依據；(2)原告及被告所有之肇事車輛上所採之擦痕，二者根本不相
    符；(3)從交通事故現場圖，肇事現場有直線刮地痕七點九公尺觀之，該二車之撞
    擊力應該很大，惟被告之車輛並無明顯之撞擊痕跡，且原告之車撞在被告之右後
    車門處，依物理原理，原告之車子於碰撞後不可能向前衝。退步言，縱認被告應
    賠償原告之損害，然原告實際支出之醫療費用僅有二萬三千五百十六元，至於二
    筆超額病房自付額各為五萬七千元、九千元及三筆證書聲請費計三百五十元，非
    屬必要醫療費用，原告此部分請求無理由。另本件車禍之發生，原告亦有相當過
    失，被告主張過失相抵，且原告已領取之強制保險金金額應本件賠償金扣除等語
    以資為抗辯。
四、兩造不爭執之事實：
（一）原告於九十年七月二日上午八時十分許，駕駛車牌號碼ＺＺＺ─０七六號輕型
      機車，沿台南市○○區○○路二段內側快車道由南往北方向行駛，行至該路與
      安吉路之設有燈光號誌管制之交岔路口時，其機車左側前後飾板遭人擦撞，造
      成原告人車倒地，受有頭部外傷併右側硬膜下血腫、蜘蛛膜下腔出血及腦水腫
      等重大傷害。此有奇美醫院診斷書（臺南市警察局第三分局刑事案件偵查卷宗
      第二十九頁）、道路交通事故調查報告表（前揭案卷第十二頁）及現場蒐證照
      片（前揭案卷第八頁至第十一頁）、台南市警察局勤務指揮中心（一一０）受
      理各類案件紀錄（本院九十年交訴字第四一０號卷五三頁）等在卷可稽，堪信
      為真實。
（二）原告主張支出醫療費用二萬三千五百十六元之部分，被告不爭執。
（三）原告主張支出自費藥品及器材費部分：被告除原告九十二年七月八日所購置之
      胃管一百八十元否認外，其餘部分計四萬二千零五十三元不爭執。
（四）原告主張其兄乙○○支出之醫院停車費用四千三百十元部分，被告不爭執。
五、按車輛行駛時，駕駛人應注意車前狀況，隨時採取必要之安全措施；又汽車行駛
    至交岔路口，轉彎車應讓直行車先行，道路交通安全規則第九十四條第三項、第
    一百零二條第一項第六款分別定有明文。
    被告雖抗辯原告受有前之傷害非其駕駛行為所造成，並以前揭情詞置辯，然查本
    件車禍目擊證人馬建利於本院交通法庭審理時證述：事故發生前，伊駕車沿海佃
    路由南向北行駛，準備要右轉到安吉路，看到原告的機車在伊的右後方，就讓它
    先行，此時被告駕駛之自小客車突然從伊左後方繞到伊正前方右轉，被告之自小
    客車之右後車門與原告之機車車頭發生擦撞，致原告人車倒地等，當時伊在撞擊
    地點後方約五、六公尺處等情（見本院九十年交訴字第四一０號九十一年十一月
    七日審理筆錄），及台南高分院審理時稱：「那人（被告）好像要將車停在路邊
    ，結果沒有停，我就往前追，追到第三個紅綠燈，剛好是紅燈，我就用筆將肇事
    車輛的車牌號碼記信封背面，我再回到現場將該所載車牌號碼之信封交給警員，
    警員再交給前來處理的交通警察。本來是跟在肇事車子後面，但該車有超過一輛
    車駛在內車道，我還是在外車道，追到第三個紅綠燈，剛好是紅燈，大家都停下
    來，我才抄下肇事車輛之車牌，之後我再返回肇事現場。所追的車輛所記下之車
    牌號碼是正確的沒有錯。我回到現場，有二位警察及白小姐的二位同事。我把肇
    事車輛的車牌號碼交給警察，警察再交給交通警察，交通警察問我姓名及住址後
    ，我才離開」等語（見該院九十二年八月十九日訊問筆錄），核與原告所述情節
    相符，另證人即到車禍現場處理之台南市警察局交通隊警員黃蒼榮於車禍發生當
    日上午十時四十分許，勘驗被告當天所駕駛之前開自小客車，發現該車之右後車
    門處有類似灰塵之擦拭痕跡，該擦拭痕跡是新痕跡，均以紅筆在照片上圈出等情
    ，審酌證人黃蒼榮係交通隊隊員，專責處理交通事故，與兩造亦無親戚僱佣關係
    ，足認被告右後方車門上之擦拭痕跡為本次車禍擦撞之處，應無疑義，核與告訴
    人機車左側前後飾板之擦痕高度相同，再參酌前揭目擊證人馬建利所證稱之車禍
    發生經過，被告所駕駛之自用小客車右後車門，確與告訴人機車左側前後飾板發
    生擦撞一情，應可認定。被告一再辯稱證人馬建利證詞前後不一，然按警、偵訊
    及審理筆錄之製作，或因訊問者之方式、或因紀錄者之用詞遣字方法，而有些許
    差異，在所難免，故仍應視各次筆錄間關於主要事實有無矛盾之處，始得採為認
    定事實之憑據，尚難因筆錄中與事實認定無關之細節有所差異，即認定筆錄非出
    於真實而製作。經查證人馬建利於刑案中之歷次證詞如下：於警訊中證稱「我駕
    駛ＵＬ─七九五六號自【小貨車】沿海佃路外側快車道南向北行駛，跟在ＳＶ─
    八八八０自小客車後面約五公尺，至事故地點該自小客車要右偏未打方向燈，擦
    撞同向在右前行駛之ＺＺＺ─０七六號輕機車」等語（參見南市警三刑偵字第五
    ０八號卷第五頁背面），於檢察官偵訊時證稱「一時間機車的樣子我忘了，轎車
    是這部（指被告所駕車輛）沒錯，當時我是開車在海佃路二段要右轉安吉路，被
    害人騎機車在我右邊，當時我讓被害人的機車先行，當我準備右轉時，我的左邊
    有部轎車大幅度右轉，超越我的車前面，就在我車子前方，被害人機車車頭撞到
    小客車的右車身，結果，機車倒地，．．．」等語（參見偵查卷第十六頁正、背
    面），於刑事第一審審理時證稱「（問：被告之車輛是在你的前面或左邊？）原
    本在我的左邊，後來在右轉的時候超到我前方，撞到右方前後車門中，撞到機車
    之前頭」等語（參見該審九十年十二月六日審理筆錄），「（法官問：你是如何
    看到車禍的？）我是走海佃路，由南向北，準備要右轉安吉路，看到一台機車在
    我的右後方，我就讓他先行，這時穾然有一輛（汽車）從我的左後方繞到我的正
    前方右轉，機車就碰到汽車的右後方後摔倒，汽車仍繼續往前走．．，（法官問
    ：當時你有無在機車的正後方？）是的．．，（你剛剛不是說機車在你的右後方
    ？為何現在說是你在他的正後方？）我讓機車先行後，我就右轉，所以變成在機
    車的正後方．．．，（車禍發生後，如何繞過機車去追肇事車輛？）我當時已經
    轉彎在安吉路的外側車道，我從安吉路走，不必繞過。（法官問：車禍發生以前
    ，有無跟在這台小客車（指被告車輛）後面？）沒有。（法官問：為何你在警局
    與法院所陳述不同？）在警察局中警察問我怎麼追肇事者，我才回答說是跟在肇
    事車輛後面」等語（見該審九十一年十一月七日審理筆錄）。揆諸證人馬建利歷
    次證詞雖略有出入，惟均就其駕駛車輛之行向、被告所駕小客車與告訴人機車在
    其面前發生，尾隨被告抄下車牌等情，在在詳述明確，並無扞挌、矛盾之處，且
    證人馬建利與被告間並不認識、更無仇恨，顯無誣陷被告犯罪之可能，而被告亦
    自承於車禍發生時，駕車行經該處，且行經路線（海佃路右轉安吉路），與證人
    馬建利所述相符，是證人馬建利之證詞，確係出於真實陳述，應可採信。至於證
    人馬建利所駕駛之上開車輛，係自用小客車一情，業據其自承在卷，核與被告提
    出依警訊資料至證人馬建利住處附近拍攝之自用小客車照片相符（參見刑事一審
    審理卷九十年十二月十九日刑事答辯二狀及所附之該車交通違規紀錄），是警訊
    中將證人馬建利自用小客車載為小貨車，應係誤載或誤陳，惟不影響證人馬建利
    確有於上開時、地駕車經過事實之認定，是被告前開辯詞委不足採。又本件送鑑
    定之結果亦認，本件事故之發生係被告駕車右轉時，因疏於注意同車道右側車輛
    動態而與原告所駕駛之機車發生擦撞所致，此有台彎台南區車輛行車事故鑑定委
    員會鑑定意見書附於本院九十年交訴字第四一０號卷宗第一二二頁至第一二四頁
    可稽，此外，被告亦因本件過失傷害致人重傷，經台南高分院刑事庭判處有期徒
    刑六月確定在案。堪認被告就本件事故之發生確有過失無訛，被告自應負過失侵
    權行為責任。
六、按不法侵害他人之身體或健康者，對於被害人因此喪失或減少勞動能力，或增加
    生活上之需要時，應負損害賠償責任；不法侵害他人之身體、健康、名譽、自由
    、信用、隱私、貞操，或不法侵害其他人格法益而情節重大者，被害人雖非財產
    上之損害，亦得請求賠償相當之金額；民法第一百九十三條第一項、第一百九十
    五條第一項前段分別定有明文。本件被告既有過失傷害原告之行為業如前所述，
    則原告依據前開規定請求被告賠償其損害，洵屬有據。茲就本件原告請求之各項
    損害，分別論述如下︰
（一）醫療費用部分：
　　１住院及門診醫療費用：
　　　查原告主張因傷支出費用計有八萬九千八百六十六元，業據提出財團法人奇美
　　　醫院收據為證（見本院卷四四頁至五二頁），惟被告就其中醫療費用二萬三千
　　　五百十六元部分不爭執外，另抗辯原告超等病房費用五萬七千元（日期九十年
　　　七月二日，收據號碼：0000000）、九千元（日期九十年九月十八日，
　　　收據號碼：0000000）及診斷證明書費三筆計三百五十元，非屬必要醫
　　　療費用範疇云云，然查原告受有前揭之傷害而住入奇美醫院接受治療係由被告
　　　之過失行為所致，二者具有因果關係，則原告為治癒前開傷害所實際支出之必
　　　要費用，被告即負有賠償責任，參以原告因本件事故致受有頭部外傷併右側硬
　　　膜下血腫、蜘蛛膜下腔出血及腦水腫之傷害，嗣經九十年七月二日開顱手術及
　　　同年九月十八日顱骨復位整形手術後，仍常出現頭痛、頭暈、脾氣差、焦慮、
　　　記憶力降低等腦震盪症候群，原告進住醫院所提供超等病房，應屬適當，故其
　　　對超等病房之自費支出核屬醫療費用必要之範圍。又按診斷費用及公證費用，
　　　如係被害人為證明損害之發生及其範圍所必要之費用，應納為損害之一部分，
　　　均得請求加害人賠償（最高法院九十一年五月七日第三次民事庭會議決議參照
　　　）。故原告提出之九十年八月二十七日、九十年九月二十九日、九十二年八月
　　　二十二日三張奇美醫院收據，分別請求「證明書費」一百元、一百元、一百五
　　　十元，合計三百五十元，核認屬必要之費用，綜上，原告請求住院及門診費用
　　　合計八萬九千八百六十六元，於法有據，應予准許。
    ２自費藥品及器材費用：
    　原告支出四萬二千二百三十三元，除原告同意扣除其中「胃管」支出一百八十
　　　元之部分外，其餘合計四萬二千零五十三元，為被告所不爭執，並有奇美醫院
　　　之收據、統一發票單據為證（見本院卷十頁至十三頁、第十五頁），核屬必要
　　　之醫療費用，應予准許。
　  ３綜上，被告應賠償原告之醫療費用合計為十三萬一千九百十九元。
（二）生活上增加之費用即醫院停車費用部分：
　　　關於原告請求醫院停車費之支出四千三百十元部分，被告固不爭執有此支出，
　　　然因該停車費用係原告兄長乙○○至奇美醫院照顧原告所支付之費用一情，此
　　　經原告之兄長乙○○即原告之訴訟代理人到庭陳述在卷（見本院卷三五頁），
　　　則該停車費用既非原告所支出，原告自無受有增加生活上費用之損害，故原告
　　　此部分之請求，尚屬無據。
（三）非財產上損害賠償：
      按不法害他人之人格權，被害人受有非財產上損害，請求加害人賠償相當金額
　　　之慰藉金時，法院對於慰撫金之量定，應斟酌實際加害情形、所造成影響、被
　　　害人痛苦之程度、兩造之身分、地位、資力及其他各種情形，核定相當之數額
　　　，最高法院四十七年台上字第一二二一號、五十一年台上字第二二三號判例可
　　　資參照。查本件原告因被告之過失行為致受有前揭傷害，奇美醫院接受二次開
      臚手術治療後，仍殘留遺留頭痛、頭暈、記憶力不好、失眠、神經質及焦慮等
　　　重大難治傷害，無論如何治療均無法恢復到事發前之滿意程度，有奇美醫院九
　　　十二年八月二十五日（九二）奇醫字第三七０二號函可稽（參台南高分院刑事
　　　卷九十二年交上訴字第七九０號卷四八頁至五十頁），造成原告精神上諸多壓
　　　力及痛苦，是原告請求被告賠償精神慰撫金，亦屬有據。本院斟酌原告因上述
　　　受傷狀況所受痛苦，及被告之違規情形、原告自承於九十年七月二日受傷後休
　　　養二、三個月後即回工作崗位上班等情、暨原告名下並無土地、房屋，被告有
　　　汽車一部，及兩造之薪資所得，此經本院調取兩造財產資料核閱屬實，認原告
　　　請求被告請求精神慰撫金一百八十六萬三千五百九十一元尚屬過高，應以四十
　　　萬元為適當公允，是逾此範圍之請求，即屬不應准許。
七、復按損害之發生或擴大，被害人與有過失者，法院得減輕賠償金額，或免除之，
    民法第二百十七條第一項定有明文；又非財產上之損害，被害人對於損害之發生
    或擴大與有過失者，因民法第二百十七條之條文，既未將之除外，則依公平之原
    則，自應一體適用。經查：
（一）本件車禍之發生係因被告於前揭時地駕駛自小客車，沿臺南市○○區○○路二
      段內側快車道由南往北方向行駛，行至該路與安吉路之設有燈光號誌管制之交
      岔路口時，應注意汽車行駛至交岔路口，轉彎車應讓直行車先行，而當時情形
      ，客觀上並無不能注意之情事，竟未注意其右後方慢車道尚有直行車輛行駛之
      情形，而自內側快車道超越外側快車道上由馬建利駕駛之自用小客車後，於該
      交岔路口貿然右轉，適有原告駕駛之輕型機車同向直行之情形，亦應注意其車
      前狀況，並隨時採取必要之安全措施，而依當時情形，亦無不注意之情事，其
      能注意竟疏於注意該處為交岔路口，可能隨時有車輛駛出或轉彎之車狀況，仍
      貿然持速行駛，致煞避不及，以致肇事，故原告對本件車禍之發生同具有過失
      ，經送台彎省台南區車輛行車事故鑑定委員會鑑定結果亦認：「謝諮宛駕駛小
      客車，右轉未注意右側車輛，為肇事主因。甲○○駕駛輕機車，行經設有行車
      管制號誌岔路口，未注意車前狀況，為肇事次因」等語，有該委員會南鑑字第
      九一０五四九號鑑定意見書在卷可憑（本院九十年度交訴字第四一０號刑事卷
      第一二一至一二四頁），故被害人之於本件交通事故之發生與有過失，至為明
      確，被告抗辯本件應有過失相抵原則之適用，即無不合。本院審酌被告駕駛自
      小客車右轉時，未讓直行車先行為本件車禍肇事主困，而原告駕駛輕機車未注
      意車前狀況為肇事次因，斟酌雙方過失原因力之強弱，被告與被害人就本件交
      通事故之發生應由被告負八成之過失責任，而原告負二成之與有過失責任，方
      屬公允。
　(二)綜上，被告與原告既應各負百分之八十及百分之二十之過失責任。據此原告所得
　　請求之金額雖為五十三萬一千九百十九元；惟依本院認定之原告之過失相抵比例
　　百分之二十計算，原告得向被告請求之金額為四十二萬五千五百三十五元（計算
　　方式為５３１９１９×８０ %＝４２５５３５，元以下四捨五入）。
七、按保險人依強制汽車責任保險法規定給付之保險金，視為加害人或被保險人損害
    賠償金額之一部分；加害人或被保險人受賠償請求時，得扣除之，強制汽車責任
    保險法第三十條定有明文。查本件原告對於本件交通事故發生後，已受領強制汽
    車責任保險金計十三萬零七百六十一萬元之事實，有國華產物保險股份有限公司
    賠款支付明細表一張附卷可稽，且被告亦不爭執，自屬實情，則揆諸前揭條文規
    定，被告自得將原告所受領之上開保險金，視為應給付賠償額之一部分，而予以
    扣除。據此扣除後，原告所得請求賠償之金額僅為二十九萬四千七百七十四元（
    計算式：000000-000000＝２９４７７４）。
八、綜上所述，原告本於侵權行為之法律關係，請求被告給付二十九萬四千七百七十
    四元，及自附帶民事訴訟起訴狀繕本送達之翌日（即九十年十二月十二日）起至
    清償日止，按週年利率百分之五計算之利息部分，洵屬有據，應予准許。至原告
    逾上開金額之請求，為無理由，應予駁回。
九、本件原告勝訴部分，因所命給付之金額未逾五十萬元，本院爰依民事訴訟法第三
    百八十九條第一項第五款，依職權宣告假執行。至原告敗訴部分，其假執行之聲
    請失所附麗，應予駁回。
十、本件事證已臻明確，兩造其餘攻擊防禦方法與舉證，核於判決結果無影響，爰不
    逐一論述。
十一、據上論結，本件原告之訴為一部有理由、一部無理由，依民事訴訟法第七十九
      條、第八十五條第一項前段、第三百八十九條第一項第五款，判決如主文。
中　　　華　　　民　　　國　　九十三　　年　　　二　　　月　　二十五　　日
                                臺灣臺南地方法院民事第一庭
~B法　　　官　蔡雅惠
右為正本係照原本作成。
如對本判決上訴，須於判決送達後廿日內向本院提出上訴狀。
中　　　華　　　民　　　國　　九十三　　年　　　二　　　月　　二十六　　日
~B法院書記官　黃富煜
